【裁判字號】    99,交聲,113
【裁判日期】    990630
【裁判案由】    違反道路交通管理處罰條例聲明異議
【裁判全文】
臺灣雲林地方法院交通事件裁定         99年度交聲字第113號
移送機關即
原處分機關  交通部公路總局嘉義區監理所雲林監理站
異  議  人
即受處分人  甲○○
上列受處分人因違反道路交通管理處罰條例案件，對於交通部公
路總局嘉義區監理所雲林監理站於民國99年3 月12日所為之雲監
裁字第裁72-KAI009871號裁決書（舉發違反道路交通管理事件通
知單：雲林縣警察局98年11月26日雲警交字第KAI009871 號），
聲明異議，本院裁定如下：
    主  文
原處分撤銷。
甲○○不罰。
    理  由
一、原處分意旨略以：異議人即受處分人甲○○於民國98年11月
    26日上午11時05分許，駕駛車牌號碼U9-9601 號自用小客車
    行經雲林縣莿桐鄉○○路170 號前有燈光號誌管制之交岔路
    口時闖紅燈，當場為警攔停製單舉發。嗣原處分機關認異議
    人上開違規事實明確，依道路交通管理處罰條例第53條第1
    項、第63條第1 項第3 款及違反道路交通管理事件統一裁罰
    基準表之規定，裁罰異議人新臺幣（下同）4,000 元，並記
    違規點數3 點。
二、聲明異議意旨略以：異議人於舉發時即請求警員給予異議人
    觀看違規之錄影資料，惟兩位警員並未提出供異議人觀看，
    異議人當下即拒絕在舉發通知單上簽名，當時警員僅告知異
    議人在家收受所寄之相關通知即可，相關的錄影或照片也會
    附在其中，之後異議人收到裁決日期為99年03月12日之裁決
    書，發現其中並無相關的錄影資料。雖裁決書上有提到應到
    案日期係98年12月11日，然舉發時警員並未告知異議人應到
    案地點與日期，致異議人收受裁決書時，已逾應到案日期。
    另雲林縣警察局斗六分局所提出之4 張照片，並非異議人行
    車方向之紅綠燈號誌，異議人當時是由莿桐往西螺交流道方
    向行駛，該4 張照片並無法證明異議人有闖越紅燈號誌之行
    為。綜上，舉發警員所稱曾告知異議人應到案時間及處所等
    情，與事實不符，舉發時異議人不斷詢問警員若不簽收告發
    單，後續之程序為何，警員亦僅答覆事後會收到相關通知，
    並無明確告知異議人應到案之時間及處所等語，爰依法提出
    異議。
三、按本條例所定罰鍰之處罰，受處罰人接獲違反道路交通管理
    事件通知單後，於15日內得不經裁決，逕依第92條第3 項之
    罰鍰基準規定，向指定之處所繳納結案；不服舉發事實者，
    應於15日內，向處罰機關陳述意見；其不依通知所定期限前
    往指定處所聽候裁決，且未依規定期限繳納罰鍰結案或向處
    罰機關陳述意見者，處罰機關得逕行裁決之。道路交通管理
    處罰條例第9 條第1 項定有明文。是以，對於違反道路交通
    管理處罰條例而未依規定期限自動繳納罰鍰之行為人，處罰
    機關固得依上開規定裁決或逕行裁決，惟仍須以行為人經合
    法收受舉發違規通知單後，方有其適用。易言之，如行為人
    未能合法收受舉發違規通知單，即難認處罰機關可對行為人
    為裁罰之裁決或逕行裁決。次按當場舉發者，應填記駕駛人
    或行為人姓名、性別、出生年月日、地址、身分證統一編號
    及車主姓名、地址、車牌號碼、車輛種類。被查獲之駕駛人
    或行為人為受處分人時，應於填記通知單後將通知聯交付該
    駕駛人或行為人簽名或蓋章收受之；拒絕簽章者，仍應將通
    知聯交付該駕駛人或行為人收受，並記明其事由及交付之時
    間；拒絕收受者，應告知其應到案時間及處所，並記明事由
    與告知事項，視為已收受。違反道路交通管理事件統一裁罰
    基準及處理細則第11條第1 項第1 款亦有明定。受處分人若
    拒絕收受舉發通知單，而警察亦未依上開規定告知受處分人
    應到案時間及處所，並記明事由與告知事項者，自應另依法
    定送達程序進行送達，方為適法。
四、經查：
(一)、證人郭清海即本件舉發警察於本院審理時證稱：當時我們離
    莿桐分駐所大約2 、30公尺處架設採證錄影機，前面（左前
    方）有貨車擋住北平路來車道之紅綠燈號誌，北平路口雙向
    車道的2 支紅綠燈是同步的，差不多在36分41秒的時候，看
    到異議人駕駛汽車由東往西行駛，當時應該是黃燈，異議人
    前面應該有部車停止了，異議人仍跨越車道雙黃線到對向車
    道，闖紅燈過來，接下來我們依職權攔停，我們說他闖紅燈
    ，他說他沒有，他要看錄影帶，當初同仁有給他點閱，但是
    同仁找不到就沒有給他看了；異議人拒絕在舉發違規通知單
    上簽名，我們是將之寄回分局，再由分局寄舉發違反道路交
    通管理事件通知單給異議人等語。至異議人拒簽舉發通知單
    後，攔查警察有無告知異議人應到案日期、處所一節，證人
    郭清海則證稱：那是另一個同仁講說他拒簽的話，異議人會
    收到紅單，拒簽的話，分局都會寄紅單給當事人等語，繼而
    證稱：這是我們一定要告知的，那是同仁向異議人說，你一
    定會收到紅單，紅單上面也有寫應到案日期及裁決所；再翻
    異前詞，證稱：現場我有跟異議人講應到案的時間及處所，
    沒有的話，是另外一個同仁說，你會收到紅單等語。
(二)、由上開證述可見，對於異議人違規與否之證詞雖屬明確，然
    對於異議人拒簽舉發通知單時，攔查警察究竟有無告知異議
    人應到案時間、處所，證人郭清海先稱同仁告知異議人會收
    到紅單，分局會事後寄發，並未提到警察曾告知異議人應到
    時地之事項，後又改稱一定會告知應到案日期、處所，但是
    誰告知的，證詞又不明確，最後再改稱其一定會告知，若未
    告知，同仁說會收到紅單。顯然，郭清海對於在場警察是否
    曾經告知應到案時地一事，證詞前後反覆，模糊不定，實難
    以採信為真，自無法使本院確信於異議人拒簽、拒收當時，
    攔查警察確有告知異議人應到案之時間、處所，是異議人抗
    辯警察未曾告知應到案處所乙情，當非虛妄。是依前揭規定
    ，舉發違規通知單即難謂已經異議人合法收受，舉發單位自
    應再向異議人送達舉發通知單，原處分機關始得據以裁罰，
    方屬適法。依此，本院再向雲林縣警察局斗六分局函詢舉發
    違規通知單之送達情形，該分局函覆表示（說明二後段）：
    「由於本案受處分人當場拒絕簽收，故本分局已將通知單移
    送至雲林監理站辦理，不再另行送達之。」此有雲林縣警察
    局斗六分局99年06月24日雲警六交字第0990010408號函在卷
    可稽。可見舉發單位雲林縣警察局斗六分局亦未將舉發違規
    通知單送達異議人，是本件舉發違規通知單難認為合法送達
    ，對異議人自不生效力，異議人又未自動到案說明，原處分
    機關即不得對異議人逕為裁罰。
五、綜上所述，本件舉發通知單既未合法送達，原舉發單位所為
    之舉發程序即未完成。依道路交通管理處罰條例第90條第01
    項之規定，舉發機關至遲應分別於違規時間後3 個月完成舉
    發程序，本件異議人違反道路交通管理罰條例行為成立之日
    為98年11月26日，舉發機關未於期限內依法辦理送達，舉發
    程序逾3 月未完成，自不得舉發。原處分機關未查，逕對異
    議人為裁罰，於法自有未合，是本件異議人之異議為有理由
    ，應由本院裁定將原處分撤銷，並另為異議人不罰之諭知，
    以資適法。
六、依道路交通管理處罰條例第87條第2 項，道路交通案件處理
    辦法第20條前段，裁定如主文。
中    華    民    國    99    年    6     月    30    日
                  交通法庭      法  官  侯廷昌
以上正本證明與原本無異。
如不服本裁定，應於裁定送達後5 日內向本院提出抗告狀（須附
繕本）。
                                書記官  李達成
中    華    民    國    99    年    6     月    30    日

司法院資訊處製作；財團法人民間司法改革基金會備份。
